【裁判字號】    96,上易,103
【裁判日期】    970123
【裁判案由】    返還信用卡消費款
【裁判全文】
臺灣高等法院高雄分院民事判決         96年度上易字第103號
上  訴  人  丙○○
被  上訴人  聯邦商業銀行股份有限公司
法定代理人  乙○○
訴訟代理人  庚○○
            己○○
            辛○○
            戊○○
            甲○○
            丁○○
上列當事人間請求返還信用卡消費款事件，上訴人對於中華民國
96年4 月20日台灣高雄地方法院95年度訴字第2058號所為判決，
提起上訴，本院於民國97年1月9日言詞辯論終結，判決如下：
    主    文
上訴駁回。
第二審訴訟費用由上訴人負擔。
    事 實 及 理 由
一、被上訴人法定代理人原為黃春鐘，嗣變更為乙○○，乙○○
    並於96年7 月10日具狀聲明承受訴訟，於法相符，應予准許
    ，合先敘明。
二、被上訴人起訴主張：蘇玉珠於民國（下同）83年6 月23日向
    被上訴人申請信用卡，成立信用卡消費契約，並由上訴人丙
    ○○擔任連帶保證人。依信用卡消費契約之約定，蘇玉珠得
    於被上訴人簽約之特約商店消費，並由被上訴人代墊款，但
    蘇玉珠應於繳款截止日前向被上訴人清償消費款，如未依約
    付清全部消費款，未付款項部分應自各筆交易之銀行入帳日
    起至清償日止，按年息19.71%計付循環信用利息，如未能於
    約定每月之繳款截止日前付清最低應繳金額，被上訴人得加
    計違約金。又蘇玉珠於93年5 月間，向被上訴人通信貸款新
    台幣（下同）30萬元，約定貸款利息為第1 至6 個月為零利
    率、第7 個月至清償日止為年利率13.88%，每月最低應繳納
    1,000元，且併入上開信用卡消費帳款一同繳納，如有2期以
    上之信用卡帳款未依約繳納，被上訴人得將尚未清償之款項
    視為全部到期，並按信用卡循環利率即年利率19.71%計算利
    息。詎蘇玉珠自94年10月起即未依約繳納信用卡帳款，迄至
    95年1 月29日止，信用卡部分計有27萬9,055元之消費款及3
    萬5,478元之利息未清償，此款項依約應於95年2月13日前繳
    納，屢經催討，其均置之不理；另通信貸款部分亦因蘇玉珠
    未依約清償信用卡帳款達2 期以上，視為全部到期，計有30
    萬元之本金未清償，而上訴人丙○○為蘇玉珠上開欠款之連
    帶保證人，依法亦應與蘇玉珠負連帶清償責任。爰本於信用
    卡消費契約、信用卡通信貸款契約及連帶保證契約之法律關
    係，求為判決上訴人與蘇玉珠應連帶給付被上訴人61萬4,53
    3 元，及其中27萬9,055元部分，自95年2月14日起至清償日
    止，按年利率19.71%計算之利息，暨自95年2 月14日起至清
    償日止，以第1 個月150 元、第2 個月新台幣300 元、第3
    至5 個月每月600 元計算之違約金，及其中新臺幣30萬元部
    分，自95年2 月14日起至清償日止，按年利率5%計算之利息
    ，並陳明願供擔保請准宣告假執行等語。
三、上訴人則以：(一)上訴人未曾擔任蘇玉珠之連帶保證人，保證
    書上之簽名亦非上訴人所簽，上訴人對本件借款之連帶保證
    完全不知情，縱為伊所簽亦係於空白文件上簽名，伊不知簽
    名作何用。(二)（於二審補稱）關於30萬元消費借貸（即通信
    貸款）本息部分，信用卡約定條件中，並無此方面有關之約
    定，應為申請信用卡之「特約」而非本約上基本條款所規定
    ，此特約並未經保證人同意，故此部分亦難令上訴人負連帶
    保證之責，被上訴人請求其負連帶清償責任並無理由，爰聲
    明請求駁回被上訴人之訴及假執行之聲請等語，資為抗辯。
四、原審判決上訴人敗訴，上訴人不服，於本院聲明：(一)原判決
    關於命上訴人給付部分暨假執行之宣告廢棄。(二)上開廢棄部
    分，被上訴人在第一審之訴及假執行之聲請均駁回。(三)第一
    、二審訴訟費用由被上訴人負擔。
    被上訴人答辯聲明：(一)上訴駁回。(二)訴訟費用由上訴人負擔
    。
五、經查：
  (一)被上訴人主張，蘇玉珠（業經原審判決確定）向其申請信用
    卡使用，且向其通信貸款30萬元，並未依約清償，而有如原
    判決主文第1 項所示之欠款、利息、違約金未清償之事實，
    業據提出信用卡申請書、信用卡約定條款、信用卡帳單資料
    查詢、歷史帳單各1 份為證，蘇玉珠未於言辯論期日到場，
    亦未提出書狀作何聲明或陳述，經原審認被上訴人此部分主
    張，堪信為真實，而判決被上訴人對蘇玉珠之請求為有理由
    確定在案。
  (二)被上訴人主張上訴人丙○○擔任蘇玉珠上開借款之連帶保證
    人，應負連帶清償責任一節，業提出保證書為證，然為上訴
    人丙○○所否認，而以並未擔任蘇玉珠之連帶保證人，保證
    書上之簽名亦非其所簽，縱為其所簽，亦係於空白文件上簽
    名，伊不知簽名作何用等語置辯。惟經原審將保證書上「丙
    ○○」之簽名，與丙○○於82年間向花旗銀行申請信用卡之
    申請書上及於73年8 月3 日開立第一商業銀行活期儲蓄帳戶
    而在存款印鑑卡上所為「丙○○」之簽名，送請內政部警政
    署刑事警察局鑑定，經該局以放大檢視及特徵比對法鑑定結
    果，認為保證書上「丙○○」之簽名，與丙○○在花旗銀行
    信用卡申請書上、第一商業銀行存款印鑑卡上所為「丙○○
    」之簽名字跡相符一節，有該局96年3 月26日刑鑑字第09
    60039685號鑑定書附卷可稽，而經本院以肉眼比對結果，亦
    認上開文書上「丙○○」之簽名在筆畫結構、書寫方式、大
    小、字體上甚為相似，應係出於同一人之手筆，是以，上訴
    人丙○○抗辯，保證書上「丙○○」之簽名非其所為云云，
    不足採信。上訴人另抗辯稱，縱該簽名為其所為，伊亦不知
    簽名作何用云云，惟查，此與常理不合，顯係卸責之詞，不
    足採信。上訴人另抗辯稱，該通信貸款30萬元本息部分，不
    在信用卡基本條款範圍內，且未經伊同意，故伊就此部分亦
    不負保證責任云云，惟查，就此部分被上訴人陳稱，通信貸
    款係由持卡人以傳真或電話確認身分後向被上訴人借款，屬
    於信用卡約定條款第8 條所載之「預借現金」，故仍在上訴
    人之保證責任範圍內等語，並有被上訴人之聯邦信用卡約定
    條款第8 條及上訴人出具之保證書記載「連帶保證人同意就
    信用卡申請人持卡期間所發生之一切債務負連帶保證責任，
    並同意履行本保證書背面所載約定條款」在卷可稽（見一審
    卷第13、16頁），是上訴人此部分抗辯亦不足採。被上訴人
    主張保證書上「丙○○」之簽名乃丙○○所為，丙○○為蘇
    玉珠信用卡消費借款及通信貸款之連帶保證人等情屬實，堪
    予採信。
六、綜上所述，蘇玉珠因未依約清償信用卡消費款項及30萬元之
    貸款，有如原判決主文第1 項所示之欠款、利息及違約金未
    予清償，而上訴人丙○○為蘇玉珠上開欠款之連帶保證人，
    即應就此負連帶清償責任，從而，被上訴人依信用卡消費契
    約、信用卡通信貸款契約及連帶保證契約之法律關係，請求
    上訴人與已判決確定之蘇玉珠連帶給付如原判決主文第1 項
    所示欠款、利息及違約金，為有理由，原審予以准許，並准
    供擔保宣告假執行，並無不當，上訴意旨求予廢棄改判，為
    無理由，應予駁回。
七、據上論結：本件上訴為無理由，依民事訴訟法第449 條第1
    項、第78條，判決如主文。
中    華    民    國    97    年    1     月    23    日
                              民事第四庭
                                  審判長法官   蔡文貴
                                  法      官   徐文祥
                                  法      官   黃科瑜
以上正本證明與原本無異。
本判決不得上訴。
中    華    民    國    97    年    1     月    25    日
                                  書  記  官   邱麗莉
                                                    w


司法院資訊處製作；財團法人民間司法改革基金會備份。
